臺灣臺南地方法院民事裁定
110年度重訴字第71號
原      告  鄭智元  




訴訟代理人  吳孟桓律師
            林石猛律師
            林楷律師
被      告  鄭友婷  


            鄭鈞鴻  


            鄭伊伶  


兼上三人
法定代理人  吳尚真  


上四人共同
訴訟代理人  黃欣欣律師

上列當事人間請求返還股票事件，本院裁定如下：
    主  文
本件移送臺灣彰化地方法院。
    理  由
一、按訴訟之全部或一部，法院認為無管轄權者，依原告聲請或
    依職權以裁定移送其管轄法院；訴訟，由被告住所地之法院
    管轄；因契約涉訟者，如經當事人定有債務履行地，得由該
    履行地之法院管轄。民事訴訟法第28條第1項、第1條第1項
    前段、第12條分別定有明文。
二、本件原告係主張其與訴外人鄭百晴間，就自強文具工廠實業
    股份有限公司（下稱自強公司）33,802股份之股票、百祥投
    資股份有限公司（下稱百祥公司）10萬股份之股票（下合稱
    系爭股票），存有借名登記關係，因鄭百晴於103年年4月27
    日死亡，爰請求繼承人即被告4人返還系爭股票。查，原告
    之起訴狀已記載被告之住所地在彰化縣花壇鄉，且本院依職
    權調閱被告之個人戶籍資料查詢結果（補字卷第15-21頁）
    ，亦顯示被告確係設籍在彰化縣花壇鄉無訛，依民事訴訟法
    第1條第1項前段規定，本件自應由被告之住所地法院即臺灣
    彰化地方法院管轄，原告向無管轄權之本院起訴，顯係違誤
    ，爰依職權裁定移送臺灣彰化地方法院審理。
三、至原告雖主張其與鄭百晴間有借名登記契約存在，且默示約
    定債務履行地在臺南市，本院有管轄權云云，並提出自強公
    司與百祥公司之公司登記資料、鄭百晴之除戶戶籍謄本、本
    院110年度重訴字第31號事件聲請調查證據狀、本院108年度
    司執字第116144號執行通知函為憑，惟所謂債務履行地，專
    指當事人以契約約定之清償地，而非法律規定之清償地，而
    原告主張其與鄭百晴間就系爭股票有借名契約存在乙節，已
    據被告否認在卷，縱依原告之主張其與鄭百晴間有借名登記
    關係存在，然所謂履行地指借名登記契約所約定之清償地，
    而依原告所提出之自強、百祥公司登記資料，僅可顯示該公
    司之所在地；所提出之除戶謄本，僅可證明鄭百晴死亡前之
    戶籍地在臺南市安平區；另所提出之本院110年度重訴字第3
    1號事件聲請調查證據狀、本院108年度司執字第116144號執
    行通知函，則僅足證明其與被告曾因返還股票事件涉訟而傳
    訊住於臺南市之證人到庭作證，及其與吳尚真間之另案執行
    情形，均未能證明原告與鄭百晴有約定返還借名登記股票之
    履行地。此外，原告復未就其與鄭百晴約定以本院轄區所在
    地作為債務履行地乙節提出其他佐證，依前開說明，即無從
    依民事訴訟法第12條規定，認本院有管轄權。 
四、依民事訴訟法第28條第1項，裁定如主文。　　
中　　華　　民　　國　　110 　年　　7 　　月　　30　　日
                  民事第二庭    法  官　洪碧雀
以上正本證明與原本無異。
如不服本裁定應於送達後10日內向本院提出抗告狀（須附繕本）
，並繳納抗告費新臺幣1,000元。
中　　華　　民　　國　　110 　年　　7 　　月　　30　　日
                                書記官  林政良